臺灣臺南地方法院刑事裁定
111年度聲字第552號
聲明異議人
即  受刑人  鄭福吉




上列聲明異議人即受刑人因不能安全駕駛致交通危險罪案件，不
服臺灣臺南地方檢察署檢察官執行之指揮（111年度執緝字第278
號），聲明異議，本院裁定如下：
    主  文
聲明異議駁回。
    理  由
一、聲明異議意旨略以：聲明異議人即受刑人鄭福吉因酒駕為警
    攔查，觸犯不能安全駕駛致交通危險罪，移送至地檢署開庭
    ，當日無保釋放，之後就沒收到地檢署開庭傳票及起訴書等
    相關文件，法院亦未通知受刑人親自到庭，就自行減省掉調
    查、審理等程序而直接判決，明顯違反刑事訴訟法相關法令
    及法規。又受刑人於收到判決書後，未曾收到地檢署通知執
    行日期、時間之相關通知單及文件，根本無法得知何時應報
    到執行，就被發布通緝，有損受刑人依法聲請分期繳納或易
    刑之權益，且被緝獲後直接被送至看守所服刑，導致家中經
    濟有損，工作未能交接面臨被移遣，實有違反基本人權及相
    關權益，爰依刑事訴訟法第484條規定聲明異議，並請求撤
    銷原判決，希望念及受刑人係初犯，且酒測值為每公升0.25
    毫克，給予受刑人應有之判決以及基本聲請分期繳納或易刑
    之權益等語。
二、程序方面：
　㈠按受刑人或其法定代理人或配偶以檢察官執行之指揮為不當
    者，得向諭知該裁判之法院聲明異議；法院應就異議之聲明
    裁定之，刑事訴訟法第484條、第486條分別定有明文。又聲
    明異議之對象，應係檢察官之執行指揮行為，而非檢察官據
    以指揮執行之裁判；所謂「檢察官執行之指揮不當」，係指
    檢察官有積極執行指揮之違法及其執行方法有不當等情形而
    言。至於原確定判決、裁定，是否有認定事實錯誤或違背法
    令之不當，應循再審或非常上訴程序以資救濟，尚無對之聲
    明異議之餘地（最高法院108年度台抗字第79號裁定意旨參
    照）。
　㈡本件受刑人因犯駕駛動力交通工具而吐氣所含酒精濃度達每
    公升0.25毫克以上之罪，經本院以110年度交簡字第3186號
    判決判處有期徒刑3月，如易科罰金，以新臺幣1,000元折算
    1日，於民國110年12月13日確定。由臺灣臺南地方檢察署（
    下稱臺南地檢署）檢察官以111年度執字第268號分案執行，
    因傳喚受刑人到案執行，受刑人未到案，復經拘提無著而發
    布通緝。嗣受刑人於111年3月5日經緝獲到案後，內勤檢察
    官依原執行檢察官所填寫委託單及易服社會勞動審查表之囑
    託內容，以受刑人未能一次繳清罰金，又係經通緝到案，倘
    不執行所宣告之刑，難收矯正之效或難以維持法秩序，故不
    准易服社會勞動，簽發乙種執行指揮書予以發監執行，並由
    原執行檢察官於111年3月7日換發臺南地檢署111年度執緝卯
    字第278號甲種執行指揮書等情，業經本院調閱臺南地檢署1
    11年度執緝字第278號執行案卷審核屬實。是本件受刑人以
    檢察官不准分期繳納及易服社會勞動，其執行之指揮不當，
    向本院聲明異議，此部分於程序上尚屬合法。
　㈢至受刑人指摘原審未經調查、審理即逕予判決，有違刑事訴
    訟相關法令，請求撤銷原判決云云，此部分並非得聲明異議
    之範疇，且按刑事訴訟法第449條第1項規定，本件受刑人經
    檢察官聲請以簡易判決處刑，第一審法院認依卷存證據已足
    認定其犯罪者，本得不經通常審判程序，逕以簡易判決處刑
    ；僅於有必要時，始應於處刑前開庭訊問，受刑人對此刑事
    訴訟程序實有誤會，併予敘明。
三、受刑人以檢察官執行之指揮不當聲明異議，為無理由：
　㈠按執行裁判由為裁判法院對應之檢察署檢察官指揮之，刑事
    訴訟法第457條第1項前段定有明文。次按犯最重本刑為5年
    以下有期徒刑以下之刑之罪，而受6個月以下有期徒刑或拘
    役之宣告者，得以新臺幣1千元、2千元或3千元折算1日，易
    科罰金。但確因不執行所宣告之刑，難收矯正之效，或難以
    維持法秩序者，不在此限；依前項規定得易科罰金而未聲請
    易科罰金者，得以提供社會勞動6小時折算1日，易服社會勞
    動；前2項之規定，因身心健康之關係，執行顯有困難者，
    或易服社會勞動，難收矯正之效或難以維持法秩序者，不適
    用之，刑法第41條第1項、第2項、第4項亦分別定有明文。
    而易科罰金與易服社會勞動制度，旨在救濟短期自由刑之流
    弊，性質屬易刑處分，冀藉由繳納金錢或社區處遇促使受刑
    人改過遷善而達到儘早回歸社會之刑罰目的，苟易刑處分而
    不入監執行未克達成上揭特別預防目的時，即無適用之餘地
    ，是檢察官應依上開刑法第41條第1項但書、第4項規定，審
    酌具體個案之受刑人是否有「確因不執行所宣告之刑，難收
    矯正之效，或難以維持法秩序」或「因身心健康之關係，執
    行顯有困難者，或易服社會勞動，難收矯正之效或難以維持
    法秩序」等事由，而為准駁之決定，非謂只要原判決有易科
    罰金折算標準之諭知或宣告刑符合得易刑之標準，執行檢察
    官即應為准予易科罰金或易服社會勞動之處分。又所謂之「
    難收矯正之效」、「難以維持法秩序」，均屬不確定法律概
    念，此乃立法者藉以賦予執行檢察官得依具體個案，考量犯
    罪特性、情節、所造成法秩序之危害程度、施以自由刑以避
    免受刑人再犯之效果高低及受刑人個人之特殊事由等因素，
    據以審酌應否准予易科罰金或易服社會勞動之裁量權，非謂
    僅因受刑人個人家庭、生活處遇值得同情，即應予以准許，
    且法院應僅於執行檢察官之判斷有違法、瑕疵或濫用權限之
    情況時，始有介入審查之必要。易言之，法院僅得審查執行
    檢察官所踐行之程序有無違背法令、事實認定有無錯誤、其
    審認之事實與刑法第41條第1項或第4項所定要件有無欠缺合
    理關連性、所為之裁量有無逾越法律授權範圍等問題，倘執
    行檢察官已具體說明其不准易科罰金或易服社會勞動之理由
    ，且未有逾越法律授權、專斷等濫用權力之情事，亦無其他
    裁量瑕疵之情形存在，自不得遽謂其執行指揮為違法或不當
    。
　㈡經查，受刑人於本案警詢及偵查中均陳述其現住地址即為其
    戶籍地址「臺南市○○區○○路00巷000弄00號」，且於本案偵
    審程序中未曾陳報其他住居所，而執行檢察官通知受刑人於
    111年1月27日上午9時30分到案執行及陳述意見，執行傳票
    確業經郵務人員送達受刑人上開戶籍地址，因未獲會晤本人
    亦無受領文書之同居人或受僱人，故於111年1月13日寄存於
    轄區派出所而合法送達；嗣因受刑人屆期未到案執行，執行
    檢察官即核發拘票，命員警至上址拘提受刑人到案，經員警
    多次前往上址均拘提未獲，復經查詢受刑人戶籍地並無異動
    、亦無在監押之情形，遂以受刑人逃匿而發布通緝等情，有
    臺南地檢署送達證書、臺南市政府警察局永康分局函覆之拘
    提報告書、戶役政連結作業系統、在監在押紀錄表等件在卷
    可憑，足見執行檢察官上開執行傳票確係合法送達受刑人自
    述其現住之戶籍地址，業已通知受刑人到案執行，且於發布
    通緝前確已踐行合法傳喚、拘提程序，而於執行前給予受刑
    人陳述意見之機會，其執行程序難認有何違法之處，受刑人
    空言指摘檢察官未依法通知，已與客觀證據不符，要無可採
    。
　㈢另為妥適運用易服社會勞動之相關規定，並使檢察機關辦理
    易服社會勞動在執行作業上有統一客觀之標準可循，法務部
    訂有「檢察機關辦理易服社會勞動作業要點」，該要點第5
    點第9款第1目規定：「有下列情形之一者，得認有『確因不
    執行所宣告之刑，難收矯正之效或難以維持法秩序』之事由
    ：1.經通緝或拘提到案者」，核屬檢察官為易服社會勞動准
    駁決定，判斷是否「不執行所宣告之刑，難收矯正之效或難
    以維持法秩序」之憑參。本件執行檢察官發布通緝後，填載
    「執行拘提、通緝案件委託單」及「臺灣臺南地方檢察署易
    服社會勞動審查表」，囑請內勤檢察官於受刑人緝獲到案後
    ，經訊問受刑人之狀況，如受刑人可一次繳清，則准予易科
    罰金；如無法一次繳清，則因受刑人係「經通緝或拘提到案
    者」，倘不執行所宣告之刑，難收矯正之效及難以維持法秩
    序，故不准易服社會勞動，應予發監執行；嗣內勤檢察官於
    受刑人111年3月5日經緝獲到案後，詢問受刑人可否當日一
    次繳納罰金完畢，受刑人未能一次繳清，檢察官並詢問「今
    日若無法繳納易科罰金，將入監執行，有無意見？」，受刑
    人亦回覆「沒有」，內勤檢察官即依原執行檢察官囑託內容
    ，予以發監執行等情，有上開委託單、易服社會勞動審查表
    、檢察官111年3月5日訊問筆錄各1份在卷可按。而本件受刑
    人違犯駕駛動力交通工具而吐氣所含酒精濃度達每公升0.25
    毫克以上之罪，所為漠視法規範及公眾道路通行之安全，其
    僥倖心態已屬可議，又其既經合法通知仍未遵期到案執行，
    復經通緝始到案，已有意逃避刑罰之執行，實難以期待受刑
    人日後確切履行分期繳納罰金或社會勞動之義務，是執行檢
    察官以受刑人經通緝到案，符合上開要點第5點第9款第1目
    之規定，認倘受刑人無法一次繳納罰金完畢，如不執行所宣
    告之刑，難收矯正之效或難以維持法秩序，而不准分期繳納
    罰金及易服社會勞動，予以發監執行，核其執行之指揮，乃
    本於法律所賦與裁量權之行使，對於具體個案所為之判斷，
    已說明理由，難謂有何逾越法律授權、專斷或將與事件無關
    之因素考慮在內等濫用權力之瑕疵情事，依前揭說明，自難
    認本件執行檢察官執行之指揮有何違法或不當之處。
　㈣至聲明異議意旨所述個人工作及家庭經濟狀況，並非得否分
    期繳納罰金或易服社會勞動之要件，亦即，此等事由僅係檢
    察官考量是否准予受刑人分期繳納罰金或易服社會勞動所綜
    合審酌之事項。況受刑人經執行檢察官通知並充分給予陳述
    意見之機會，仍未曾於發監執行之前，就聲明異議意旨所指
    個人工作、經濟狀況等事由，向檢察官表示意見及提出相關
    證據資料以供調查，執行檢察官本無從審酌，而非不予審酌
    。本件執行檢察官以前述理由，不准受刑人分期繳納罰金及
    易服社會勞動，予以發監執行，其所為執行之指揮，核屬法
    律授權檢察官所行使之合義務性裁量，並未有何違法或瑕疵
    等情事，業如前述，自無從以聲明異議意旨所指個人生活狀
    況等事由，遽謂執行檢察官指揮將受刑人發監執行有何違法
    或不當。
四、綜上，本件受刑人聲明異議，請求撤銷原判決部分為不合法
    ，另指摘執行檢察官指揮之執行違法不當，亦無理由，應予
    駁回。
五、依刑事訴訟法第486條，裁定如主文。
中　　華　　民　　國　　111 　年　　5 　　月　　13　　日
                  刑事第七庭    法　官  吳彥慧
以上正本證明與原本無異。
如不服本裁定，應於收受送達後5日內向本院提出抗告狀。（應
附繕本）
　　　　　　　　　　　　　　　　書記官  張儷瓊
中　　華　　民　　國　　111 　年　　5 　　月　　16　　日